臺灣雲林地方法院刑事判決　　　　　　　 94年度訴字第527號
公　訴　人　臺灣雲林地方法院檢察署檢察官
被　　　告　丙○○
上列被告因偽造文書案件，經檢察官提起公訴（93年度偵續字第
36號、94年度偵字第2223號），被告就被訴事實，為有罪之陳述
，本院合議庭裁定依簡式審判程序審理，判決如下：
    主  文
丙○○連續行使偽造私文書，足以生損害於公眾及他人，累犯，
處有期徒刑柒月。偽造「乙○○」名義之印章貳枚、附條件買賣
契約書內偽造「乙○○」名義之署名壹枚及印文枚、「汽（機
）車過戶登記書」新車主名稱欄上偽造「乙○○」名義之署名及
印文各壹枚、「行動電話服務申請書」之客戶簽章欄上偽造「乙
○○」名義之印文壹枚、「麻醉同意書」之立同意書人欄上偽造
張正憲之署名貳枚（含指印壹枚）、「手術及麻醉同意書」之立
同意書人欄上偽造張正憲之署名壹枚（含指印壹枚）均沒收。
    犯罪事實
一、丙○○前於民國86年間，因傷害案件，經本院判處有期徒刑
    3 月確定，並於87年3 月30日執行完畢。詎仍不知悔改，竟
    基於行使偽造私文書之概括犯意，連續為以下犯行：
  (一)丙○○與乙○○原係夫妻關係，二人於86年7 月17日結婚，
    86年8 月6 日辦理結婚登記，87年1 月間分居，並於91年12
    月1 日離婚。於87年6 月間某日，丙○○未經乙○○之同意
    及授權，擅自利用不知情之第三人偽造乙○○之印章1 枚，
    而於87年6 月4 日，持上開印章及86年8 月6 日為乙○○辦
    理結婚登記時所換發之乙○○身分證正本（該身分證於86年
    9 月10日，業經乙○○以身分證已於86年8 月12日遺失為由
    ，申請補發），至雲林縣斗六市○○路551 號1 樓五福車業
    商行，以乙○○之名義，與該商行訂立「附條件買賣契約書
    」，購買輕型機車1 部。丙○○並於該契約書內偽簽「乙○
    ○」之署名1 枚及蓋用「乙○○」之印文3 枚（起訴書誤載
    為2 枚）後，連同前開乙○○之身分證、印章交付予該商行
    不知情之員工，持之行使，由該員工於87年8 月10日，持之
    前往交通部公路總局嘉義區監理所雲林監理站，辦理車號UA
    Z-661 號輕型機車之過戶手續，並於「汽（機）車過戶登記
    書」新車主名稱欄上偽簽「乙○○」之署名及蓋用印文各1
    枚，足以生損害於乙○○及交通部車籍資料管理之正確性。
  (二)復於87年11月30日，丙○○未經乙○○之同意及授權，又擅
    自利用不知情之第三人偽造乙○○之印章1 枚，並持該印章
    及上開身分證正本，至雲林縣虎尾鎮○○路199 號台灣大哥
    大股份有限公司（下稱台哥大公司）特約店，向該商店不知
    情之員工，以乙○○名義，申辦行動電話門號，並於「行動
    電話服務申請書」之客戶簽章欄上偽造「乙○○」之印文1
    枚，持以行使向台哥大公司申請0000000000號門號，足以生
    損害於乙○○及台哥大公司確認行動電話門號申辦人身分之
    正確性。
  (三)丙○○於88年間，因與周莉莉（另案不起訴處分）通姦而致
    周莉莉懷孕，其為掩飾身分，避免周莉莉之配偶王其勇發現
    而提出通姦罪之告訴，竟意圖為自己不法之所有，於88年10
    月、11月間某日，在其雲林縣土庫鎮○○里○○街25巷22號
    住處，趁其大嫂賴麗霞未注意之際，進入賴麗霞房內，竊取
    賴麗霞所有之健保卡1 張（丙○○涉犯親屬相盜部分，未具
    告訴）。得手後，並向周莉莉謊稱該健保卡業經賴麗霞授權
    同意使用，周莉莉信以為真，二人遂於88年11月3 日，至雲
    林縣北港鎮婦友醫院，由周莉莉持該健保卡以「賴麗霞」名
    義辦理掛號手續，進行產檢。嗣於88年11月30日，丙○○陪
    同周莉莉至上開醫院進行剖腹生產時，復未經其胞兄張正憲
    之同意，擅自於「麻醉同意書」、「手術及麻醉同意書」之
    立同意書人欄上偽造張正憲之署名各2 枚（含指印1 枚）、
    1 枚（含指印1 枚），並持之行使，交予該醫院之人員收執
    ，足以生損害於張正憲及婦友醫院確認手術同意人身分之正
    確性。
  (四)嗣於88年12月間，乙○○前往台哥大公司特約店申辦行動電
    話門號時，經店內人員告知上開行動電話通話費尚未繳納，
    始查獲事實(二)。又於93年1 月間，因丙○○於92年3 月間駕
    駛車輛違規之交通罰款未繳納，經監理機關通知乙○○繳費
    ，乙○○始知悉事實(一)。復於93年2 月11日，因周莉莉向嘉
    義地方法院檢察署自首使用賴麗霞之健保卡，並供出丙○○
    ，而查悉事實(三)等情。
二、案經被害人乙○○訴由雲林縣警察局斗六分局報告臺灣雲林
    地方法院檢察署檢察官暨臺灣嘉義地方法院檢察署檢察官自
    動簽分偵辦後，呈請臺灣高等法院台南分院檢察署檢察長令
    轉臺灣雲林地方法院檢察署檢察官偵查起訴。
    理  由
一、程序方面：
　  本件被告丙○○所犯為死刑、無期徒刑、最輕本刑三年以上
    有期徒刑及高等法院管轄第一審案件以外之罪，並經被告於
    準備程序進行中，就前揭被訴事實為有罪之陳述，經法官告
    知簡式審判程序之旨，並聽取公訴人、被告之意見後，合議
    庭認為適宜，依刑事訴訟法第273 條之1 第1 項之規定，裁
    定進行簡式審判程序。
二、認定犯罪事實所憑之證據及理由：
  (一)證人乙○○之證述：證明未授權被告購買機車及與被告分居
    之事實。
  (二)證人周莉莉之證述：證明被告交付賴麗霞之健保卡供其使用
    ，及被告陪同其至婦友醫院之事實。
  (三)證人賴麗霞之證述：證明健保卡係被告趁證人不在房間時竊
    走，證人並未交付健保卡供被告使用。
  (四)證人張正憲之證述：證明證人未在同意書上簽名及捺指印，
    亦未同意被告以其名義為之。
  (五)證人乙○○之補領身分證申請書：證明乙○○於86年8 月12
    日遺失身分證，並於86年9月10日申請補發。
  (六)汽（機）車過戶登記書：證明被告係以乙○○於86年8 月6
    日換發但已遺失之身分證，辦理車輛過戶手續。
  (七)雲林地方法院檢察署86年度偵字第5650號起訴書：證明被告
    確有於86年12月1 日傷害乙○○，致乙○○搬離被告住處，
    二人感情不睦，分居之事實。
  (八)附條件買賣契約書：證明被告以乙○○名義購買機車之事實
    。
  (九)證人乙○○之戶籍謄本：證明被告購買機車時，乙○○已於
    87年1月20日將戶籍遷至彰化縣伸港鄉。
  (十)證人乙○○之勞工保險被保險人投保資料表：證明乙○○自
    87年5 月起，即於彰化縣裕隆及瑞圓纖維股份有限公司工作
    ，並未與被告同居。
  (十一)台灣大哥大股份有限公司行動電話服務申請書：證明被告持
    乙○○於86年8 月6 日換發但已遺失之身分證，申辦行動電
    話門號。
  (十二)麻醉同意書：證明被告以張正憲名義簽名及捺指印於同意書
    之事實。
  (十三)手術及麻醉同意書：同上。
  (十四)被告丙○○之自白。
    綜上，足認被告自白與事實相符，應可採信，事證明確，被
    告犯行應堪認定。
三、論罪科刑：
    (一)核被告所為，係犯刑法第216 條、第210 之行使偽造私文
      書罪。
    (二)被告所犯偽造私文書之低度行為，應為行使之高度行為所
      吸收，不另論罪。
    (三)被告利用不知情之第三人偽造印章、印文，並持以行使之
      行為，係間接正犯。
    (四)被告所犯多次行使偽造私文書行為，犯罪時間緊接，罪名
      與犯罪構成要件相同，顯係基於概括犯意而為，應依連續
      犯規定論以一罪，並加重其刑。
    (五)被告前於86年間，因傷害案件，經本院判處有期徒刑3 月
      確定，並於87年3 月30日執行完畢。（檢察官於起訴書所
      載之被告前因偽造文書案件，經本院判處有期徒刑3 月確
      定，並於90年6 月20日執行完畢部分，被告雖有此前科，
      然於本案並未構成累犯，故應予更正。）有臺灣高等法院
      被告全國前案紀錄表一份在卷可參，其於5 年內再犯本件
      有期徒刑以上之罪，為累犯，應依刑法第47條規定，加重
      其刑。並依法遞加重其刑。
    (六)爰審酌被告未經他人同意，即擅自偽造他人署名，行為並
      不可取，然其與被害人或曾為夫妻、兄弟、姻親等關係，
      且犯罪後尚能坦承犯行，態度良好，尚知悔改，所生危害
      非鉅等一切情狀，量處如主文所示之刑。
    (七)被告偽造「乙○○」名義之印章2 枚、附條件買賣契約書
      內偽造「乙○○」名義之署名壹枚及印文3 枚、「汽（機
      ）車過戶登記書」新車主名稱欄上偽造「乙○○」名義之
      署名及印文各1 枚、「行動電話服務申請書」之客戶簽章
      欄上偽造「乙○○」名義之印文1 枚、「麻醉同意書」之
      立同意書人欄上偽造張正憲之署名2 枚（含指印1 枚）、
     「 手術及麻醉同意書」之立同意書人欄上偽造張正憲之署
      名1 枚（含指印1 枚），不問屬犯人與否，應依刑法第21
      9 條之規定宣告沒收。
四、適用之法律：
    (一)刑事訴訟法第273 條之1 第1 項、第299 條第1 項前段。
    (二)刑法第216 條、第210 條、第56條、第47條、第219 條。
本案經檢察官甲○○到庭執行職務
中　　華　　民　　國　　94　　年　　8 　　月　  24　　日
              刑事第六庭  法  官  蔡  世  芳
上正本證明與原本無異。
如不服本判決，應於判決收受後10日內，向本院提出上訴狀（須
附繕本）。
                          書記官  林  秀  娟
中　　華　　民　　國　　94　　年　　8 　　月　  25    日
中華民國刑法第216條
(行使偽造變造或登載不實之文書罪)
行使第 210 條至第 215 條之文書者，依偽造、變造文書或登載
不實事項或使登載不實事項之規定處斷。
中華民國刑法第219條
(沒收之特例)
偽造之印章、印文或署押，不問屬於犯人與否，沒收之。
